臺灣桃園地方法院刑事判決
111年度訴字第503號
公  訴  人  臺灣桃園地方檢察署檢察官 
被      告  姜禮浩



選任辯護人  梁雨安律師(法扶律師)          
上列被告因違反毒品危害防制條例案件，經檢察官提起公訴（11
0年度偵字第38837號），本院判決如下：
    主  文
姜禮浩犯販賣第二級毒品罪，處有期徒刑拾年拾壹月。
未扣案犯罪所得新臺幣伍佰元沒收，於全部或一部不能沒收或不
宜執行沒收時，追徵其價額。
    事  實
姜禮浩明知甲基安非他命係毒品危害防制條例所列管之第二級毒
品，依法不得販賣，竟基於販賣第二級毒品甲基安非他命以營利
之犯意，於民國110年6月20日上午9時31分許，彭士峰持用00000
00000號行動電話與姜禮浩不知情之女友黃秋萍持用之門號00000
00000號行動電話聯繫詢問姜禮浩行蹤，於同日上午10時許，在
桃園市○○區○○街000巷000弄000號1樓姜禮浩租屋處內，由姜禮浩
販賣第二級毒品甲基安非他命1包給彭士峰，並收取報酬新臺幣
（下同）500元。嗣經警執行通訊監察，始循線查獲上情。
    理  由
壹、程序部分：
一、按刑事訴訟法第159條之2規定，被告以外之人於司法警察（
    官）調查中所為之陳述，與審判中不符時，必其警詢陳述符
    合「具有較可信之特別情況」及「為證明犯罪事實存否所必
    要者」，始有傳聞法則例外規定之適用。而所稱「為證明犯
    罪事實存否所必要」，係指先前陳述之重要待證事實，與審
    判中之陳述有所不符，而該審判外之陳述，係證明待證之犯
    罪事實存在或不存在所不可或缺，亦即就具體案情及相關卷
    證判斷，為發現實質真實目的，捨該項審判外之陳述，已無
    從再就同一供述者取得相同之供述內容，縱以其他證據代替
    ，亦無從達到同一目的之情形者，始足當之。若除去先前之
    陳述，仍有其他相類之證據可資代替，並得據以證明待證之
    犯罪事實存在或不存在者，即與上述「必要性」之要件不合
    （最高法院107年度台上字第1017號判決意旨參照）。本案
    被告及辯護人主張就證人彭士峰於警詢之證述無證據能力等
    語（見本院卷第116頁），因證人彭士峰業於本院審理時作
    證，其於警詢之證述並非為證明犯罪事實存否所必要，應無
    證據能力。
二、按被告以外之人於審判外之陳述，雖不符刑事訴訟法第159
    條之1至第159條之4之規定，而當事人於審判程序同意作為
    證據，法院審酌該言詞陳述或書面陳述作成時之情況，認為
    適當者，亦得為證據。當事人、代理人或辯護人於法院調查
    證據時，知有第159條第1項不得為證據之情形，而未於言詞
    辯論終結前聲明異議者，視為有前項之同意，刑事訴訟法第
    159條之5定有明文。經查，本判決其餘所引用其餘被告以外
    之人於審判外之陳述，或經檢察官引為證據使用，被告及其
    辯護人均表示同意有證據能力（見本院卷第115至116頁），
    或經本院調查證據時提示，檢察官、被告及其辯護人均未爭
    執證據能力（見本院卷第202至206頁），本院審酌該等證據
    之取得過程並無瑕疵，與本案待證事實間復具有相當之關聯
    性，應得作為證據。
貳、實體部分：
一、訊據被告堅詞否認有於上開時、地販賣第二級毒品甲基安他
    命予證人彭士峰犯行，辯稱「彭士峰當天要找我合購毒品，
    他先打給我女朋友黃秋萍，等他到我家之後，我再跟他一起
    去找藥頭買甲基安非他命，我們2人各出500元購買一包對分
    ，我偵訊中說錯了」等語(見本院卷第114頁、第204至206頁
    )；辯護人則為被告辯護稱「本案只有證人單一指訴，且前
    後證述不一，欠缺補強證據，其證詞顯非可採」等語(見本
    院卷第119至122頁、第207頁)。經查：
（一）被告於上開時間，在其桃園市○○區○○街000巷000弄000號1
      樓小富翁社區租屋處內，交付第二級毒品甲基安非他命1
      包與證人彭士峰之事實，業據證人彭士峰證述明確（見偵
      卷第103至104頁、本院卷第189至200頁），並有附表所示
      被告女友黃秋萍與證人彭士峰間通訊監察譯文可佐，且為
      被告所承認（見本院卷第114頁、第204至205頁），上開
      事實即堪認定為真。
（二）被告於偵訊時供稱：彭士峰要找我找不到我，才打電話給
      黃秋萍，我有於110年6月20日上午10時許，在我富民街住
      處，把我剩下的甲基安非他命轉讓給他，我跟他說我的甲
      基安非他命是1000元，重量為0.6公克，問他要多少，他
      說他要500元，我就賣給他並收取成本價500元，我沒有賺
      他的錢等語（見偵卷第13至14頁），核與證人彭士峰於偵
      訊時證稱：我於110年6月20日上午10時許，在被告位在桃
      園市○○區○○街000巷000弄000號1樓租屋處，以500元向被
      告購買第二級毒品甲基安非他命1包等語（見偵卷第103頁
      ）；於本院審理時證稱：被告跟我住同一個社區，我住2
      樓，被告住1樓，我知道被告他們有在賣毒品，我跟他們
      就只有毒品交易的關係，我於110年6月20日上午有打給黃
      秋萍，後來沒有看到黃秋萍，但看到被告返回社區，我就
      下去找被告，要用1000元購買第二級毒品甲基安非他命，
      當時我身上只有500元，所以就只有給被告500元來購買第
      二級毒品甲基安非他命，剩下的500元隔1週之後才付等語
      （見本院卷第194至200頁）大致相符，並有如附表所示通
      訊監察譯文可佐（見偵卷第21頁），是證人確有於上開時
      間、地點，因有使用毒品之需要而與被告女朋友黃秋萍聯
      繫，且證人彭士峰歷次就其與被告交易甲基安非他命過程
      ，其中關於販賣毒品種類、當日交易價格及交易方式與交
      易地點等主要事實證述內容前後一致，並無反覆或扞格矛
      盾之瑕疵可指，其證述內容應屬平實可信。是以，彭士峰
      證述內容自得用以補強被告於偵訊之任意性自白。
（三）觀諸附表所示通訊監察譯文，固未提及毒品交易情形，惟
      據證人彭士峰於審理時證稱：我打給黃秋萍，不用特別講
      什麼，他就知道我需要什麼樣的毒品了等語（見本院卷第
      196頁），證人黃秋萍於警詢中證稱：證人彭士峰於110年
      6月20日上午打電話給我購買毒品，但因為我身上沒有毒
      品，所以沒有去找證人等語（見偵卷第19至20頁），衡諸
      販賣毒品為法所明禁並嚴加查緝，是現今販賣毒品之人，
      為避免所使用之電話遭司法警察及偵查機關通訊監察而有
      高度警覺，在電話中對於販賣、購買相關毒品之名稱、種
      類、數量及金額常以諸多代號或其他正常名詞或簡要稱呼
      替代，甚且雙方事前已有約定或默契，只需約定見面，即
      可以事前約定或先前交易所示種類、金額，進行毒品交易
      ，根本毋庸於電話中提及毒品名稱、種類、數量、金額，
      藉以規避查緝，而刻意以模糊語句或暗語溝通，故其間之
      對話通常短暫且隱晦，是附表通話譯文未能明確指出交易
      毒品情形，本屬自然，然仍得執為彭士峰有毒品需求，進
      而與被告交易甲基安非他命之佐證。
（四）被告及辯護人固以上詞置辯，然：
   1、被告對於上開時間、地點見面所為何事，先於偵訊中承認
      係以成本價轉讓第二級毒品甲基安非他命1包與證人彭士
      峰，然於本院審理時翻異前詞，改口辯稱：當天證人彭士
      峰來找我後，我跟他一起合資去購買毒品，我們各出500
      元購買等語，則被告前後供述內容明顯矛盾，其於審理時
      之辯解當屬可疑而難以輕信。
   2、供述證據雖然先後不一或彼此齟齬，究竟何者為可採，事
      實審法院非不可本於經驗法則，斟酌其他情形，作合理的
      比較，定其取捨，若其基本事實的陳述與真實性無礙時，
      仍非不得予以採信，非謂一有不符或矛盾，即認其全部均
      為不可採信（最高法院107年度台上字第119號判決意旨參
      照）。證人彭士峰證述其與被告交易第二級毒品甲基安非
      他命經過之內容具有可信度已說明如上，要無僅因其於審
      理時先證稱：我是跟被告一起合資向他人購買毒品等語（
      見本院卷第190頁），因其未能即時敘明，即漫事全然否
      認證人彭士峰證述內容真實性。況經本院確認後，證人彭
      士峰即表示：這是2次不同的時間，我搞錯了等語（見本
      院卷第197頁）及證述實際上向被告購買第二級毒品甲基
      安非他命次數不少等語（見本院卷第199頁），是對於各
      次交易情節難免有記憶不明須要透過提示通訊監察譯文及
      各人筆錄內容，用以喚起證人彭士峰記憶之處，惟證人彭
      士峰確認後，對於與被告本案購買毒品種類為甲基安非他
      命、當日交易價格為500元，且係以一手交錢一手交貨方
      式完成交易等構成要件之基本事實陳述並無二致，實難僅
      以證人彭士峰於交互詰問之初，因記憶不明而未能立即證
      述其係單純向被告購買第二級毒品甲基安非他命，即執此
      逕為被告有利之認定，是辯護人稱證人彭士峰證述內容前
      後矛盾不可採信，實難以採憑。
   3、又毒品交易之買賣雙方，乃具有對向性之關係，為避免毒
      品購買者圖邀減刑寬典而虛構毒品來源，雖須調查其他補
      強證據，以確保其陳述與事實相符，始能採為被告犯罪之
      證據。惟所謂補強證據，並非以證明犯罪構成要件之全部
      事實為必要，倘得以佐證購毒者之指證非屬虛構，而能予
      保障其陳述之憑信性者，即已充足，且因販賣毒品行為一
      向懸為厲禁，販毒者為避免遭監聽查緝，以電話聯繫時，
      基於默契，免去代號、暗語，僅以相約見面，且未敘及交
      易細節，即可於碰面時進行交易，於電話中未明白陳述實
      情，並不違背常情，雖非直接可以推斷該被告之犯罪，但
      以此項證據與購買毒品者之陳述或其他案內證據為綜合判
      斷，若足以認定犯罪事實者，仍不得謂非補強證據（最高
      法院104年度台上字第2566號判決意旨參照）。辯護人雖
      另以前詞為被告辯護，然本院係依憑被告於偵訊中之供述
      ，及證人彭士峰、黃秋萍之證詞、附表所示通訊監察譯文
      等證據資料，本於推理之作用予以綜合判斷，資以認定被
      告販賣甲基安非他命之事實，並非僅以證人彭士峰之證述
      為唯一證據。
   4、綜上，本院依被告於偵訊中之供述及證人彭士峰、黃秋萍
      之證述，與通訊監察譯文等證據綜合判斷後，已足認定上
      開犯罪事實，揆諸前揭說明，足資作為證人彭士峰證述之
      補強證據。辯護人稱證人彭士峰之證述容有瑕疵與無其他
      補強證據之辯護，實無理由。
   5、另就證人彭士峰證述：我有於1週後向被告清償積欠的毒
      品價金500元等語（見本院卷第198至199頁），惟此業據
      被告否認，是證人彭士峰此部分所述因無補強證據，洵非
      可採，附此敘明。　　
二、按毒品危害防制條例所處罰之「販賣」毒品罪，所著重者為
    在主觀上有藉以牟利之惡性，及對毒品之擴散具有較有償或
    無償轉讓行為更嚴重之危害性，被告「營利」之意圖係從客
    觀之社會環境、情況及人證、物證等資料，依據證據法則綜
    合研判認定。又毒品因政府查緝甚嚴，物稀價昂，持有毒品
    販賣者，苟非有利可圖，當不願甘冒法律制裁之風險，而予
    販賣；再按販賣毒品乃違法行為，非可公然為之，亦無公定
    價格，容易分裝並增減份量，而每次買賣之價量，輒因買賣
    雙方關係之深淺、資力、需求量及對行情之認知、來源是否
    充裕、查緝是否嚴緊、購買者被查獲時供出購買對象之風險
    評估等因素，而異其標準，非可一概而論，而販賣毒品之利
    得，除被告坦承犯行或價量俱臻明確外，委難察得實情，販
    賣之人從價差或量差中牟利之方式雖異，其意圖營利之販賣
    行為則同一，職是之故，舉凡其有償交易，除足反證其確另
    基於某種非圖利本意之關係外，通常尚難因無法查悉其販入
    價額作為是否高價賣出之比較，諉無營利之意思，阻卻販賣
    犯行之追訴（最高法院87年度台上字第3164號判決意旨參照
    ）。查被告與證人彭士峰進行第二級毒品甲基安非他命交易
    ，非無償提供，倘非有利可圖，被告殊無甘冒遭查獲之極大
    風險，平白無故義務性、服務性提供該等交易對象毒品，是
    依被告自承有收取500元對價及證人彭士峰、黃秋萍等2人之
    證述，兼衡客觀社會環境等一切因素，堪認被告主觀上有販
    賣甲基安非他命之營利意圖無訛。　
三、綜上所述，本案事證明確，被告上開犯行洵堪認定，應依法
    論科。
四、論罪科刑：
（一）核被告所為，係犯毒品危害防制條例第4條第2項之販賣第
      二級毒品罪。被告因販賣而持有第二級毒品之低度行為，
      為販賣第二級毒品之高度行為所吸收，不另論罪。
（二）爰以行為人之責任為基礎，審酌被告本案所為，增加第二
      級毒品在社會流通之危險性，恐令施用毒品者沉迷於毒癮
      ，無法自拔，輕則戕害個人身心，重則因缺錢購毒而引發
      各種犯罪，對社會秩序危害非輕，殊非可取，兼衡其於審
      理時否認犯行之態度（此乃被告基於防禦權之行使而為辯
      解，本院不得以此作為加重量刑之依據，但此與其餘相類
      似、已坦承全部犯行之案件相較，自應在量刑予以充分考
      量，以符平等原則），未能深切體認己身行為過錯所在，
      實難認犯後態度良好，及其自陳國小畢業之智識程度，入
      監前為水泥工，家境勉持等一切情狀，量處如主文所示之
      刑。
五、沒收：
　　被告所得報酬500元，應依刑法第38條之1第1項前段宣告沒
    收之，因未扣案，併依同條第3項之規定，諭知上開犯罪所
    得於全部或一部不能沒收或不宜執行沒收時，追徵其價額。
據上論斷，應依刑事訴訟法第299條第1項前段，判決如主文。
本案經檢察官許致維提起公訴，檢察官劉哲名到庭執行職務。
中　　華　　民　　國　　111 　年　　8 　　月　　30　　日
                  刑事第十五庭　審判長法　官　林龍輝
                                      法　官　吳軍良
                                      法　官  林岷奭
以上正本證明與原本無異。
如不服本判決應於收受判決後20日內向本院提出上訴書狀，並應
敘述具體理由。其未敘述上訴理由者，應於上訴期間屆滿後20日
內向本院補提理由書(均須按他造當事人之人數附繕本)「切勿逕
送上級法院」。 
　　　　　　　　　　　　　　　        書記官　林慈思　　
中　　華　　民　　國　　111 　年　　8 　　月　　31　　日
附錄本案論罪科刑法條全文：
毒品危害防制條例第4條
製造、運輸、販賣第一級毒品者，處死刑或無期徒刑；處無期徒
刑者，得併科新臺幣3千萬元以下罰金。
製造、運輸、販賣第二級毒品者，處無期徒刑或10年以上有期徒
刑，得併科新臺幣1千5百萬元以下罰金。
製造、運輸、販賣第三級毒品者，處7年以上有期徒刑，得併科
新臺幣1千萬元以下罰金。
製造、運輸、販賣第四級毒品者，處5年以上12年以下有期徒刑
，得併科新臺幣5百萬元以下罰金。
製造、運輸、販賣專供製造或施用毒品之器具者，處1年以上7年
以下有期徒刑，得併科新臺幣1百50萬元以下罰金。
前五項之未遂犯罰之。
附表：通訊監察譯文一覽表　
編號 通訊監察譯文 通訊監察譯文出處 1 A：0000000000（黃秋萍） B：0000000000（彭士峰） 偵卷第21頁  ⓞ110年6月20日上午9時31分29秒 A：阿峰喔 B：黑 A：你有2支手機喔 B：沒有啊，1支手機而己啊。 A：1支。 B：嘿啊，你現在在哪裡。 A：我在在外面吶，等一下再聯絡。 B：你等一下要過來小富翁嗎。 A：我會去找你哈。 B：好好。